【裁判字號】    98,交聲,3516
【裁判日期】    981019
【裁判案由】    交管條例聲異
【裁判全文】
臺灣板橋地方法院交通事件裁定
                              98年度交聲字第3516、3517號
原處分機關  交通部公路總局臺北區監理所
異  議  人
即受處分人  甲○○○○○
上列異議人即受處分人因違反道路交通管理處罰條例案件，對於
交通部公路總局臺北區監理所民國98年9月4日所為之北監營裁字
第裁40－AEX666079、AEX666080號處分，聲明異議，本院裁定如
下：
    主  文
原處分均撤銷。
甲○○○○○不罰。
    理  由
一、按汽車駕駛人，在設有禁止臨時停車標線處所臨時停車，處
    新臺幣（下同）三百元以上六百元以下罰鍰；又汽車駕駛人
    ，駕駛汽車有違反本條例之行為，經交通勤務警察或依法令
    執行交通稽查任務人員制止時，不聽制止或拒絕停車接受稽
    查而逃逸者，除按各該條規定處罰外，處三千元以上六千元
    以下罰鍰；而汽車駕駛人有第六十條第一項之情形者，除依
    原條款處罰鍰外，並予記違規點數一點，道路交通管理處罰
    條例第五十五條第三款、第六十條第一項、第六十三條第一
    項第一款固分別定有明文。惟上開規定係以汽車駕駛人為規
    範處罰之對象，而依同條例第八十五條第一項規定：「本條
    例之處罰，受舉發違反道路交通管理事件之受處罰人，認為
    受舉發之違規行為應歸責他人者，應於舉發違反道路交通管
    理事件通知單應到案日期前，檢附相關證據及應歸責人相關
    證明文件，向處罰機關告知應歸責人，處罰機關應即另行通
    知應歸責人到案依法處理。逾期未依規定辦理者，仍依本條
    例各該違反條款規定處罰。」，該條項係民國九十四年十二
    月二十八日修正公布之現行條文，其修正理由無非將行政罰
    歸於實際應負責之人，以符公平正義，並使實際應負責之人
    能知所警惕避免再犯。而依上開規定之文義，受處分人「逾
    期未依規定辦理」之效果，係處罰機關「仍依本條例各該違
    反條款規定處罰」，並未指發生失權之效果。且觀諸該規定
    修正之立法理由，亦未表示逾期未告知即生失權效果，此有
    臺灣高等法院暨所屬法院九十七年法律座談會刑事類提案第
    四十一號研討結果可資參照。申言之，本條項規定應僅屬處
    罰機關得為實體上處罰之依據，並課予受處罰人適當舉證之
    義務，縱有違反，亦不生失權之效果；處罰機關於裁決前，
    乃至法院聲明異議程式中，仍應依違規事實是否存在、有無
    可歸責原因、責任條件，甚或實際違規行為人為何人等情，
    為實體上之判斷及認定。
二、本件原處分認異議人即受處分人甲○○○○○所有之車號二
    一九─Ｂ六號營業小客車，於九十八年七月七日上午八時十
    七分許，在設有禁止臨時停車標線（即紅實線）之臺北市○
    ○○路、館前路口臨時停車違規，經臺北市政府警察局中正
    第一分局交通分隊執勤員警上前攔停並示意停車受檢，惟該
    車駕駛人拒絕停車接受稽查，逕行駕車逃逸，遂依所記下車
    號查詢車籍資料後，以該車所有人即受處分人為被通知人製
    單逕行舉發。嗣於應到案日期前由案外人簡明雄代為提出申
    訴，經原處分機關函請舉發機關調查結果，仍認受處分人所
    有之車輛有上開違規行為，原處分機關乃依道路交通管理處
    罰條例第五十五條第三款、第六十條第一項、第六十三條第
    一項第一款及違反道路交通管理事件統一裁罰基準表規定，
    分別裁處罰鍰三百元、三千元，並記違規點數一點。
三、異議意旨略以：異議人之車輛既於繪有紅線路段違規臨時停
    車，證明該車係不動停在紅線上，足證員警指控有誤，又該
    員警係由車子後面走來取締，怎可能以手勢指揮及輕敲車窗
    示意駕駛人停車？該員警逕行舉發不須照像、錄影取證，不
    免使人懷疑是否為了獎金製造不實的罰單陷害異議人，再者
    ，當時車子停在紅線上，員警欲上前開罰單，駕駛見狀駛離
    現場，並非不服取締云云。
四、經查，本件違規事實經警逕行掣單舉發後，已據案外人簡明
    雄具狀向原處分機關即交通部公路總局臺北區監理所提出申
    訴，此有陳述書影本一份附卷可稽，且經原處分機關函請臺
    北市政府警察局中正第一分局查處後，該局於九十八年八月
    十八日以北市警中正一分交字第０九八三一三八二四００號
    函覆略以：「二一九─Ｂ六號計程車駕駛人簡明雄君於九十
    八年七月七日八時十七分，駕駛該車在臺北市○○○路、館
    前路口，繪有紅線段違規臨時停車，嚴重影響車流行進與安
    全。本分局執勤員警見狀向前攔停，該車駕駛人不予理會，
    逕行駕駛車輛沿北平西路西往東方向離去」，有上開書函影
    本一份在卷為憑，則原處分機關於本件裁罰處分作成之前，
    已據臺北市政府警察局中正第一分局上開書函查處結果而知
    悉實際駕駛人為簡明雄，是否猶可認係前揭車輛所有人違規
    而仍對之裁罰，據上說明即非無疑。又異議人對於上開函覆
    認前揭車輛係由簡明雄駕駛一節並未爭執，此觀諸其所提出
    之聲明異議狀內容自明，況本件移送書亦明確記載：駕駛人
    係簡明雄及其地址為臺北縣三重市○○路○段一五三巷六號
    一樓等情，堪認本件違規車輛之實際駕駛人應係簡明雄甚明
    。從而，本件違規之處罰，因其違規事由應歸責於車輛駕駛
    人，自應依法處罰車輛駕駛人。原處分機關未斟酌是否有可
    歸責於異議人之情形，遽以異議人為裁罰對象，尚有未洽。
    而異議人聲明異議雖未以此為理由，惟原裁決處分既有前揭
    可議之處，亦屬無可維持，自應由本院將原處分撤銷，並諭
    知異議人不罰，以期適法。至於簡明雄於上開時、地所為之
    違規行為，應由原處分機關另為適法之處理，附此敘明。
據上論斷，應依道路交通案件處理辦法第二十條前段，裁定如主
文。
中    華    民    國    98    年    10    月    19    日
                    交通法庭    法  官  劉  安  榕
以上正本證明與原本無異
如不服本裁定，應於裁定送達後5 日內敘明抗告理由，向本院提
出抗告狀。
                                書記官  陳  盈  真
中    華    民    國    98    年    10    月    20    日


司法院資訊處製作；財團法人民間司法改革基金會備份。
